臺灣高等法院高雄分院刑事判決　　　　　　　　　九十一年度上易字第一二五八號
　　上　訴　人　台灣高雄地方法院檢察署檢察官
　　被　　　告　丙○○
右上訴人因被告妨害自由案件，不服臺灣高雄地方法院九十一年度易字第一０二九號
中華民國九十一年七月十五日第一審判決（起訴案號：臺灣高雄地方法院檢察署九十
年度偵字第一九八五三號），提起上訴，本院判決如左：
      主  文
上訴駁回。
      理  由
一、公訴意旨略以：丙○○於民國（下同）九十年七月十九日晚上八時許，在高雄縣
    岡山鎮○○路五六號甲○○住處，未經乙○○同意，強行取走其所有之ＪＴＫ─
    七四二號機車鑰匙，將該機車騎走；又基於概括犯意，於同日晚間十時三十分許
    ，逕自前往甲○○住處，取走甲○○放在長褲內之ＹＧ─六九八二號自小客車鑰
    匙，開走該車，經甲○○制止不聽，仍駕車離去，因認被告丙○○涉有刑法第三
    百零四條之連續強制罪嫌云云。
二、按犯罪事實應依證據認定之，無證據不得推定其犯罪事實，刑事訴訟法第一百五
    十四條定有明文。所謂認定犯罪事實之證據，係指足以認定被告確有犯罪行為之
    積極證據而言，如未能發現相當證據或證據不足以證明，自不能以推測或擬制之
    方法，以為裁判基礎。又無論直接證據或間接證據，其為訴訟上證明，須於通常
    一般人均不至於有所懷疑，而得確信其為真實之程度者，始得據之為有罪之認定
    ，倘其證明尚未達此一程度，而有合理性懷疑之存在時，即無從為有罪之認定，
    此有最高法院二十九年上字第三一○五號、四十年臺上字第八十六號、七十六年
    台上字第四九八六號判例可資參照。再者，刑法第三百零四條之強制罪，係以強
    暴、脅迫使人行無義務之事或妨害人行使權利為犯罪之構成要件。所謂「強暴」
    乃指以有形之實力不法加諸於人，「脅迫」則以加害之意思通知他人，使人生畏
    怖之心為目的，該罪並須以加害或以加害之旨通知被害人而使被害人心生畏懼，
    以影響其意思決定之自由為其成立要件，若無以強暴脅迫妨害人行使權利之積極
    行為，僅對他人之請求事項，表示不予同意而未處理，即難逕以該罪相繩（最高
    法院七十一年度台非字第八號判決參照）。
三、公訴人認被告涉有右揭犯行，係以被告之自白、告訴人乙○○之指訴及證人甲○○之證詞資為其論罪之主要依據。被告經本院合法傳喚未到庭應訊，其於原審法
    院審理時對於在右揭時、地先後自行拿鑰匙騎走乙○○之機車，及駕駛甲○○之
    自小客車離去之事實，固供認不諱，惟否認有何強制罪犯行，辯稱：乙○○有看
    見我拿放在一樓客廳內機車鑰匙騎車，沒說不能騎，也沒有阻擋我，後來因為甲○○在樓上睡覺，我上樓告訴他要借車，他沒回應，我自行拿吊在牆上甲○○長
    褲內汽車鎖遙控器將車開走，乙○○在樓下也沒攔我等語。
四、經查：
  (一)證人即告訴人乙○○於原審法院證稱：當天八點多時被告到家中來說要找甲○○
    ，要拿我的ＪＴＫ七四二重型機車鑰匙騎車去找甲○○，我不答應他就自己去拿
    ，去電視旁的櫃子拿鑰匙，他知道我鑰匙放哪裡，我家都將鑰匙放在那裡，可能
    他知道，之前我沒有借過他機車，但是他有向我哥哥借過這台機車，他拿鑰匙後
    就騎車走了，我那時坐在門口床邊，我沒有特別阻止他，我只說車子不要借他，
    他說要找我哥一下就回來了，我想說他是我哥朋友，所以沒有拉他或阻止他，沒
    有對我施以強暴、脅迫，我先生陶志仁、表弟李文豪在現場，我最主要是告他後
    面那台車子有撞壞等語（見原審卷十八頁、十九頁、三十五頁）。
  (二)證人甲○○於原審法院證稱：我那天晚上在二樓房間睡覺，汽車鎖遙控器放在長
    褲口袋，掛在牆上，我沒有聽到被告向我借車，遙控器是被告自己拿去的，汽車
    鑰匙插在鑰匙孔上沒有拔下，被告只有拿走遙控器，他拿走遙控器時我不知道，
    我車子停在我家門口，被告發動車子，因為我車子排氣孔有改裝，聲音很大，我
    女朋友將我叫醒，我追下去，被告已經將車開走，車子後來是警察在路邊找到的
    ，被告那時睡在車上，車子我沒有要借他，之前有借過他，他撞壞了，所以不肯
    再借他，他沒有對我施強暴、脅迫，他自己伸手去拿遙控器沒有跟我借，我不知
    道他將遙控器拿走等語（見原審卷第四十六頁）。證人乙○○亦證稱：「當晚十
    點多被告回來說我哥哥沒有出去在樓上，就直接上樓找我哥哥，我哥哥在樓上睡
    覺，我哥哥在睡覺迷迷糊糊，他將褲子掛在牆上，被告就自己把褲子裡的汽車鑰
    匙拿下來，我哥哥在樓上聽到他汽車發動聲音，追下來才發現被告將汽車開走，
    被告下來就直接出去，我在後面廚房地方，我哥哥下來說被告拿鑰匙（按係遙控
    器之誤，下同）將汽車開走，我哥哥說他不知被告將汽車鑰匙拿走，也沒有聽說
    他要借車，之前被告偶而會來找我哥哥，被告有向我哥哥借車有撞車過，我們不
    想借他，汽車後來是我哥哥的朋友在路邊找到的，就將在睡覺中的被告帶回來，
    這次車子也有毀損」（見原審卷第四十八頁）、「前面那台車子有撞壞」（見原
    審卷十八頁、十九頁、三十五頁）各等語。證人甲○○、乙○○上開所證，核與
    被告所辯情節相符。足認被告當時確未對告訴人或其他在場人有何強暴、脅迫行
    為，揆諸前揭說明，被告所為與刑法第三百零四條所定強制罪之犯罪構成要件不
    符。至修車估價單、車籍資料，亦僅能證明車輛受損情形及車輛之動態，不足以
    證明被告有施用強暴、脅迫之行為。綜上所述，並無證據足以證明被告有如公訴
    人所指以強暴、脅迫妨害他人行使權利或使人行無義務之強制犯行，此外，本院
    亦查無其他積極證據足認被告有強制罪之犯行。依前揭最高法院之判例意旨，自
    應為被告無罪之諭知。
五、原審因以不能證明被告犯罪，而諭知被告無罪之判決，經核與法並無不合，檢察
    官仍執前詞聲明上訴，指摘原判決不當，為無理由，應予駁回。至被告趁甲○○
    熟睡之際，取走汽車遙控鎖遙控器，以原放置在車內鑰匙發動汽車，將該車開走
  之行為，是否另涉有竊盜犯行，應由公訴人另行處理，附此敘明。
六、被告經合法傳喚，無正當理由不到庭，爰不待其到庭陳述，逕行判決。
據上論結，應依刑事訴訟法第三百六十八條、第三百七十一條，判決如主文。
本案經檢察官郭振昌到庭執行職務。
中      華      民     國     九十一    年      九     月     三十      日
                              臺灣高等法院高雄分院刑事第四庭
                                  審判長法官  蕭權閔
                                        法官  陳啟造
                                        法官  李嘉興
右正本證明與原本無異。
不得上訴。
                                      書記官  呂素珍
中      華      民     國     九十一    年      十     月      二       日
                                                                    Ａ
